【裁判字號】    97,簡,6
【裁判日期】    970627
【裁判案由】    就業服務法
【裁判全文】
臺中高等行政法院判決
                                     97年度簡字第00006號
原      告  順立開發有限公司
代  表  人  甲○○
被      告  彰化縣政府
代  表  人  乙○○
上列當事人間因就業服務法事件，原告不服行政院勞工委員會中
華民國96年11月6日勞訴字第0960023875號訴願決定，提起行政
訴訟，本院判決如下︰
    主  文
原告之訴駁回。
訴訟費用由原告負擔。
    事  實
壹、事實概要：
    緣原告接受彰化縣鈺燕老人養護中心（下稱鈺燕養護中心）
    委任為其辦理聘僱機構看護工外籍勞工之引進業務，因該養
    護中心原聘僱之越南籍看護工LE THI SAN君（下稱L君，護
    照號碼：A0000000A）於民國（下同）95年2月8日出境，但
    新聘僱之外國人VIEW THI DUGN君（下稱V君，護照號碼：B0
    000000）已於95年2月7日先行入境致雇主鈺燕養護中心違反
    就業服務法，案經行政院勞工委員會（下稱勞委會）於95年
    7月27日以勞職外字第0950652969號函移請被告機關查處，
    嗣經被告機關審查屬實，乃依就業服務法第40條第15款及同
    法第67條第1項規定，以96年7月5日府勞就字第0960133303B
    號裁處書裁處原告罰鍰新台幣（下同）6萬元。原告不服，
    提起訴願，遭決定駁回，遂提起行政訴訟。
貳、兩造聲明：
  一、原告聲明求為判決：
      訴願決定及原處分均撤銷。
  二、被告聲明求為判決：
      駁回原告之訴。
參、兩造之爭點：
  一、原告主張之理由：
（一）本件原告受任鈺燕養護中心委任辦理引進1名越南籍看護
      工來臺工作事務，而在國外招募當地勞工、處理文件及安
      排來臺工作事宜皆委由越南仲介公司辦理。又依勞委會規
      定仲介勞工來臺工作需透過越南合法仲介辦理，且針對各
      國國外仲介設有管理辦法來認定是否許可辦理仲介業務，
      而越南公司CONG TY CO DHAN XUAT NHAP KHAU THAI NGUY
      EN（BATIMAX）係擔任原告及鈺燕養護中心在越南合法招
      募人，專處理勞工抵臺前之引進業務，理應熟悉臺灣法令
      規定。然整個引進事件過程在該公司行政人員未通知原告
      情況下，提前1天搭機抵臺（95年2月7日），於95年2月8
      日原告才接獲機場接機人員通知1名越南籍女工手持資料
      袋附有原告連絡電話。經查明求證後，始知該公司沒有傳
      真告知該員入境班機表。
（二）依勞委會規定外勞入境前雇主或仲介需上網登入「入出境
      外勞機場關懷服務網頁中相關資料」（下稱機場系統管理
      ）後再安排接機。當日原告安排接機共6名越南籍勞工搭
      乘BR-398班機都有登錄，全是越南公司BATIMAX辦理召募
      來臺之勞工，另入出境外勞機場系統管理證明於95年2月7
      日並無原告報備登錄入境1名越籍V君資料，足以顯示本件
      是該越南公司BATIMAX未告知入境之情形下之疏失，原告
      已善盡受任事宜及注意義務，違反相關規定之行為非出於
      故意或過失。且該越南公司BATIMAX針對此案已檢具行政
      疏失證明書文件，並已遭勞委會依裁量基準廢止許可撤銷
      執照之處分。
（三）綜上，依行政罰法第7條第1項之規定，本案違規行為在境
      外發生且越南公司BATIMAX已坦承疏失，事件歸責已明確
      ，今勞委會認定越南公司BATIMAX、原告及雇主屬委託關
      係為連帶處分，實不符法令精神與公平正義原則。
  二、被告主張之理由：
（一）按「私立就業服務機構及其從業人員從事就業服務業務，
      不得有下列情事：．．．十五辦理就業服務業務，未善盡受
      任事務，致雇主違反本法或依本法所發布之命令。」及「
      違反．．．第四十條第十五款．．．規定，處六萬元以上
      三十萬元以下罰鍰。」分別為就業服務法第40條第15款及
      第67條第1項定有明文。次按「雇主經中央主管機關核准
      重新招募引進新聘僱之第二類外國人，於原聘僱第二類外
      國人出國前，不得引進新聘僱之第二類外國人。」為雇主
      聘僱外國人許可及管理辦法第20條所明定。復按「代理人
      於代理權限內，以本人名義所為之意思表示，直接對本人
      發生效力。」「稱委任者，謂當事人約定，一方委託他方
      處理事務，他方允為處理之契約。」「受任人處理委任事
      務，應依委任人之指示，並與處理自己事務為同一之注意
      ，其受有報酬者，應以善良管理人之注意為之。」為民法
      第103條第1項、第528條及第535條所明文。
（二）本件原告接受鈺燕養護中心委任，為其辦理外籍看護工之
      引進業務，因該養護中心原聘僱之越南籍看護工L君於95
      年2月8日出境，但新聘僱之外國人V君已於95年2月7日先
      行入境，致雇主違反就業服務法，此有V君護照影本之入
      境章戳附卷可稽。原告違規事實洵屬明確，被告機關以原
      告違反就業服務法第40條第15款規定，依同法第67條第1
      項規定處罰鍰6萬元，於法並無不合。
（三）原告稱本案係緣於越南仲介公司之行政人員疏失，以致於
      外勞提前1天來臺，越南仲介公司亦已承認該疏失云云。
      惟原告係經勞委會許可辦理就業服務業務，其就業服務專
      業人員均受有專業講習，因此對於外勞是否遵期出境及依
      法得否再行引進另一名外勞，自應本其豐富之專業知識為
      雇主詳加說明及妥為處理，又原告委任之國外越南仲介公
      司業務疏失，係屬原告在越南之招募代表人，專以處理勞
      工抵臺前之引進業務，縱確為越南仲介公司之行政疏失，
      其未依規定引進之法律效果亦應由原告所承受，且發生違
      規事由，原告亦難辭其咎。
    理  由
一、按「私立就業服務機構及其從業人員從事就業服務業務，不
    得有下列情事：．．．十五辦理就業服務業務，未善盡受任事
    務，致雇主違反本法或依本法所發布之命令。」「違反．．
    ．第四十條第十五款．．．規定，處新臺幣六萬元以上三十
    萬元以下罰鍰。」就業服務法（下稱本法）第40條第15款、
    第67條第1項分別定有明文。所稱「就業服務」，係指協助
    國民就業及雇主徵求員工所提供之服務，包括職業介紹或人
    力仲介業務、接受委任招募員工等業務（本法第2條第1款、
    第35條第1項）。次按，本法第48條第1項前段及第2項、第
    57條第9款、第67條第1項規定「雇主聘僱外國人工作，應檢
    具有關文件，向中央主管機關申請許可。」「前項申請許可
    、廢止許可及其他有關聘僱管理之辦法，由中央主管機關會
    商中央目的事業主管機關定之。」「雇主聘僱外國人不得有
    下列情事：．．．九其他違反本法或依本法所發布之命令。
    」「違反．．．第五十條第九款．．．規定，處新臺幣六萬
    元以上三十萬元以下罰鍰。」又「雇主經中央主管機關核准
    重新招募引進新聘僱之第二類外國人，於原聘僱第二類外國
    人出國前，不得引進新聘僱之第二類外國人。」為依本法第
    48條第2項授權訂定之「雇主聘僱外國人許可及管理辦法」
    第20條所明定。從上開規定可知，雇主聘僱外國人不得違反
    本法或依本法所發布之命令，如有違反，應依本法第67條第
    1項規定處以罰緩；而私立就業服務機構及其從業人員從事
    前開就業服務業務，應善盡受任事務之責，倘因故意或應注
    意並能注意而不注意善盡受任事務，致雇主違反本法或依本
    法所發布之命令，即應依本法第67條第1項規定處罰。
二、本件原告接受鈺燕養護中心委任為其辦理聘僱機構看護工外
    籍勞工之引進業務，因該養護中心原聘僱之越南籍看護工L
    君（護照號碼：A0000000A）於95年2月8日出境，但新聘僱
    之外國人V君（護照號碼：B0000000）已於95年2月7日先行
    入境致雇主違反就業服務法，案經勞委會以95年7月27日勞
    職外字第0950652969號函移請被告機關查處，嗣經被告機關
    審查屬實，乃依就業服務法第40條第15款及同法第67條第1
    項規定，以96年7月5日府勞就字第0960133303B號裁處書裁
    處原告罰鍰6萬元。原告不服，遂循序提起行政訴訟。
三、經查，本件原告接受鈺燕養護中心委任，為其辦理外籍看護
    工之引進業務，因該養護中心原聘僱之越南籍看護工L君於
    95年2月8日出境，但新聘僱之外國人V君已於95年2月7日先
    行入境等情，除據原告陳明外，並有鈺燕養護中心95年2月
    17日檢送勞委會之「雇主聘僱外籍勞工申請書」、原告95年
    8月18日順字第95081803號函被告機關檢附之前開越南公司
    「行政疏失證明書」及委任證明文件、上蓋入境章戳為「
    FEB.7.2006」之V君護照、全國外國人動態查詢系統、L君之
    出境證明等影本附本院卷（第74頁背面、第68至70頁、第62
    頁、第77頁、第78頁正背面）可稽。足證越南籍勞工V君確
    係由雇主鈺燕養護中心委任原告所引進，且於鈺燕養護中心
    原聘僱之越南籍勞工L君95年2月8日出境前即於95年2月7日
    先行入境甚明。又訴外人即雇主鈺燕養護中心因外勞L君雖
    依規定離境，然卻使另外一名外勞V君先行入境，違反就業
    服務法第48條第2項授權訂定之雇主聘僱外國人許可及管理
    辦法第20條及同法第57條第9款規定，經被告機關依本法第
    67條第1項以96年7月5日府勞就字第0960133303A號裁處書裁
    處罰鍰6萬元乙節，亦有被告96年7月5日府勞就字第0960133
    303A號函與該裁處書在卷（本院卷第54、55頁）足佐。揆諸
    首揭說明，原告為私立就業服務機構，接受鈺燕養護中心委
    任招募員工，依法負有善盡受任事務之責，其應注意且依其
    專業知識能注意而不注意選任及監督前述越南仲介公司合法
    引進外籍勞工，致雇主鈺燕養護中心違反上開規定並受處罰
    ，則原告縱非故意，亦難辭過失之責。另受原告委任之國外
    越南仲介公司業務疏失，僅為原告得向該仲介公司請求民事
    賠償之理由，並不影響原告違反就業服務法應受處罰之事實
    。從而，原處分以原告違反本法第40條第15款規定，依同法
    第67條第1項裁處系爭罰鍰，於法並無不合，訴願決定遞予
    維持，亦無違誤。原告訴訟論旨所指各節，尚難憑採，其訴
    為無理由，應予駁回。又本件適用簡易訴訟程序，爰不經言
    詞辯論而為判決。
據上論結，本件原告之訴為無理由，依行政訴訟法第233條第1項
、第236條、第195條第1項後段、第98條第1項前段，判決如主文
。
中    華    民    國    97    年    6     月    27    日
                臺中高等行政法院第二庭
                                法  官  胡  國  棟
以上正本證明與原本無異。
如不服本判決，應於判決送達後20日內，以本訴訟事件所涉及之
法律見解具有原則性者，始得向本院提出上訴狀並表明上訴理由
，經最高行政法院許可，否則不得上訴；如於本判決宣示後送達
前提起上訴者，應於判決送達後20日內補提上訴理由書（均應依
對造人數提出繕本）。
中    華    民    國    97    年    6     月    27    日
                                書記官  丁  俊  賢


司法院資訊處製作；財團法人民間司法改革基金會備份。
